【裁判字號】    91,重訴,1989
【裁判日期】    920117
【裁判案由】    清償借款
【裁判全文】
臺灣臺北地方法院民事判決  九十一年度重訴字第一九八九號
    原      告  台北國際商業銀行股份有限公司
    法定代理人  己○○
    訴訟代理人  林建昌
                乙○○
                甲○○
    被      告  丙○○
                丁○○
                戊○○
    共      同
    訴訟代理人  涂惠民律師
右當事人間請求清償借款事件，本院判決如左：
    主    文
被告應連帶給付原告新台幣柒佰參拾萬元及自民國九十年七月二十日起至清償日止，
按週年利率百分之八．○九計算之利息；暨自民國九十年八月二十日起，其逾在六個
月以內者，按上開利率百分之十，逾期超過六個月部分，按上開利率百分之二十計算
之違約金。
訴訟費用由被告連帶負擔。
本判決於原告以新台幣貳佰肆拾萬肆仟元供擔保後，得假執行；但被告如於假執行
程序實施前，以新台幣柒佰參拾萬元為原告預供擔保，得免假執行。
    事    實
甲、原告方面：
一、聲明：
    如主文第一項所示，及以供擔保為條件之假執行宣告。
二、陳述：
（一）被告丙○○以其餘被告為連帶保證人，於民國八十九年七月一日向原告借款新
      台幣（下同）七百三十萬元，約定借款期間自八十九年七月十九日起至九十年
      七月十九日止，按月依週年利率百分之八．一四（原告請求時利率已調整為百
      分之八．○九）付息，本金到期清償，逾期清償者，其逾期在六個月以內者，
      按上開利率百分之十，逾期超過六個月部分，按上開利率百分之二十計付違約
      金。被告丙○○僅繳付至九十年七月十九日之利息，本金屆期未依約清償，爰
      依消費借貸及連帶保證之法律關係，請求被告連帶給付七百三十萬元及利息、
      違約金。
（二）對被告抗辯所為之陳述：
  １、本件借款金額為七百三十萬元，借貸期間為一年，被告辯稱借貸金額為三百八
      十萬元，自應舉證。
  ２、原告於八十九年七月十九日撥款七百三十萬元至被告丙○○於原告龍江分行帳
      號0000000000000號之帳戶內，而被告亦自認係因原告不同意其
      提出之清償條件始拒納借款利息，足見原告確有交付借貸款項予被告丙○○。
  ３、系爭款項於八十七年七月借貸，借款期限至八十九年七月，八十九年七月以後
      以新債清償方式清償舊債。
三、證據：
    提出借據、單筆放款繳息狀況查詢單、轉帳明細。
乙、被告方面：
一、聲明：
    駁回原告之訴；及以供擔保為條件之免假執行宣告。
二、陳述：
（一）被告丙○○固曾於八十九年七月間邀同其餘被告為連帶保證人，向原告借貸七
      百三十萬元，惟被告並未將款項交付予被告丙○○，故不生借貸之效力。
（二）被告丙○○雖另於八十七年七月間向原告借得二筆款項，金額分別為三百八十
      萬元及三百五十萬元，惟該二筆借貸係以被告丙○○所有坐落於苗栗縣銅鑼鄉
      ○○路三十一號及台北市○○○路○段二七六巷十二號等二間房屋及其基地設
      定抵押權予原告，借款期限為二十年，並非一年，與原告本件請求之借款並不
      相同，原告所指被告貸款利息繳付至九十年七月十九日，係指該二筆房屋貸款
      。
（三）縱令系爭借貸款項與被告丙○○前開二筆房屋借貸為同一借款，因被告丙○○
      向原告借款之原因係為代償被告丙○○先前向訴外人新竹企銀及華南銀行之抵
      押貸款，而轉向原告抵押借款，故為長期之借貸；被告丙○○在九十年間因擬
      出售銅鑼之房屋，由買受人直接向銀行貸款，清償其中三百八十萬元，以便塗
      銷前開銅鑼房屋之抵押權登記，然為原告拒絕，原告表示除三百八十萬元外，
      被告丙○○併須就訴外人山柏那領帶企業有限公司期前清償借款二百五十萬元
      中之一百六十萬元，即要求被告丙○○須清償銅鑼房地抵押權本金最高限額五
      百四十萬元才願塗銷抵押權登記，被告丙○○雖亦願以銅鑼房地移轉登記予原
      告以為清償，原告均置之不理，被告始因此拒絕給付利息，被告拒絕付息之原
      因，係可歸責於原告之事由所致，原告行使權利違反誠信原則，被告自無給付
      借款及利息、違約金之義務。
（四）系爭八十九年七月十九日至九十年七月十九日借款七百三十萬元，兩造已於借
      款到期同日，為債之更改，變更為九十年七月十九日至九十一年七月十九日，
      故系爭借款已因債之更改而消滅，原告不得就已消滅之借款，請求被告返還消
      費借貸款。
三、證據：
    提出土地及建物登記謄本、存摺節本、存證信函、原告復函、抵押權設定契約書
    及申請書；並聲請本院訊問證人朱聖華。
    理    由
一、原告起訴主張：被告丙○○於八十九年七月一日以被告丁○○、戊○○為連帶保
    證人，向其借款七百三十萬元，約定借款期間自八十九年七月十九日起至九十年
    七月十九日止，按月依週年利率百分之八．一四（請求時利率已調整為百分之八
    ．○九）付息，本金到期清償，逾期清償者，其逾期在六個月以內者，按上開利
    率百分之十，逾期超過六個月部分，按上開利率百分之二十計付違約金。被告丙○○前開借款屆期未清償，且利息亦僅繳付至九十年七月十九日止，爰依消費借
    貸及連帶保證之法律關係，求為判決被告連帶給付七百三十萬元及自九十年七月
    二十日起至清償日止，按週年利率百分之八．○九計算之利息及違約金等語。
二、被告則以：被告丙○○於八十九年七月間向原告借款七百三十萬元，惟原告並未
    將借貸款項交付予被告丙○○；而被告丙○○曾於八十七年七月間提供被告丙○○所有坐落於苗栗縣銅鑼鄉○○路三十一號及台北市○○○路○段二七六巷十二
    號等二間房屋及其基地應有部分，設定抵押權予原告，向原告借款三百八十萬元
    及三百五十萬元，借款期限為二十年，與原告本件請求之借款並不相同；被告丙○○八十七年七月間向原告借款之目的係為清償被告丙○○先前向訴外人新竹企
    銀及華南銀行之抵押貸款，屬長期性之借貸，被告丙○○於九十年間欲向原告清
    償三百八十萬元，請求原告塗銷位於銅鑼房地之抵押權登記，但為原告所拒，被
    告丙○○始拒絕繼續清償，被告丙○○不為清償係因可歸責於原告之事由，且原
    告行使權利，違反誠信原則，故被告無清償之義務；又兩造於系爭借款到期時，
    已同意更改借款期間自九十年七月十九日至九十一年七月十九日止，原告不得對
    於已消滅之債，請求被告給付等語，資為抗辯。
三、原告主張被告丙○○於八十九年七月一日邀同被告丁○○、戊○○為連帶保證人
    ，向其借款七百三十萬元，借款期間自八十九年七月十九日起至九十年七月十九
    日止之事實，業據提出借據為證。被告對於借據之真正固不爭執，惟否認原告有
    交付金錢之事實，並以前開情詞置辯。經查：
    （一）原告於八十九年七月十九日撥款七百三十萬元至被告丙○○設於原告龍江
          分行0000000000000帳戶內，且原告自八十九年八月十九日
          起按月自被告丙○○前開帳戶內扣款五萬零四百六十八元至九十年二月十
          九日止，被告丙○○自九十年七月二十日起即未清償本息之事實，有原告
          提出且為被告所不爭執之單筆放款繳息狀況查詢單、客戶歷史資料查詢明
          細表可參（見本院卷第三○頁、六三頁），足見原告確有交付被告丙○○
          借貸款項；又依被告丙○○提出其本人之存摺紀錄所示，原告確曾於八十
          七年七月七日撥款七百三十萬元進入被告丙○○前開帳戶內（見本院卷第
          四五頁），撥款數額核與被告丙○○於八十九年七月十九日借貸之款項相
          符，被告丙○○既不能證明八十七年七月之借款到期後已經清償，則原告
          主張系爭款項係因被告丙○○前開八十七年七月之借款於八十九年七月到
          期，八十九年七月以後以新債清償方式清償八十七年七月之舊債，即非無
          可採。
    （二）被告丙○○雖另辯稱其提供其所有位於苗栗縣銅鑼及台北市○○○路○段
          之房地設定本金最高限額五百四十萬元及五百萬元之抵押權予原告，故屬
          長期性之房貸，而非短期之借款云云。惟有擔保品之借貸，其借款期限之
          長短，要看客戶之需求，不一定有擔保品就是中長期借貸之事實，業據證
          人朱聖華證述在卷，而系爭借據約定之借款之期限為一年，科目為短期擔
          保放款，顯見被告丙○○提供前開擔保品設定抵押權予原告，係作為短期
          放款之擔保，被告對於兩造約定之借款期間為二十年之事實，亦未能舉證
          以實其說，所辯要無可採。
    （三）被告丙○○雖以其曾於九十年十月間提出清償三百八十萬元，要求原告塗
          銷其銅鑼房地之抵押權設定登記，為原告拒絕，辯稱原告行使權利，違反
          誠信原則云云。然被告丙○○前開房地係設定本金最高限額五百四十萬元
          之抵押權予原告，此有土地及建物登記謄本可參，被告丙○○對原告所負
          債務，除前開借款外，尚對原告負有訴外人山伯納公司之擔保債務，而該
          保證債務在前開抵押權之擔保範圍內之事實，為被告丙○○所不爭執，則
          被告提出部分清償全部塗銷之要求，顯已變更債之內容，屬於新要約，原
          告並無接受之義務，且原告基於債權之擔保，不願接受被告丙○○前開部
          分清償全部塗銷之要約，並無濫用權利之可言，被告辯稱原告濫用權利，
          違反誠信原則云云，洵無可採。
    （四）被告另辯稱兩造於系爭借款到期後，已合意更改借款期間自九十年七月起
          至九十一年七月止，屬於債之更改，系爭借貸關係已因債之更改而消滅之
          事實，為原告所否認，而被告對於該有利之事實，復未能舉證以實其說，
          所辯亦無可採。
四、綜據右述，原告基於消費借貸及連帶保證之法律關係，請求被告連帶給付七百三
    十萬元及如主文所示之利息、違約金，為有理由，應予准許。
五、假執行之宣告：
    兩造均陳明願供擔保，聲請宣告假執行或免假執行，核無不合，爰分別酌定相當
    之擔保金額准許之。
六、結論：
    原告之訴為有理由，依民事訴訟法第八十五條第二項、第三百九十條第二項、第
    三百九十二條，判決如主文。
中      華      民      國    九十二    年      一      月    十七      日
                                            民事第五庭法      官  吳素勤
右為正本係照原本作成
如對本判決上訴，須於判決送達後廿日內向本院提出上訴狀
中      華      民      國    九十二    年      一      月      七      日
~B法院書記官  曾寶生


司法院資訊處製作；財團法人民間司法改革基金會備份。
